臺灣臺中地方法院民事裁定            100年度監宣字第242號
聲  請  人  林魏敏惠
相  對  人  林妤
上列聲請人聲請監護宣告事件，本院裁定如下：
    主    文
宣告林妤（國民身分證統一編號：Ｚ000000000）為
受監護宣告之人。
選定林魏敏惠為受監護宣告之人之監護人。
指定陳珮綺為會同開具財產清冊之人。
聲請費用由受監護宣告之人負擔。
    理    由
一、聲請意旨略以：聲請人林魏敏惠（女、民國○○○年○月○
    日生、國民身分證統一編號：Ｚ000000000號）為
    相對人林妤（女、四十九年十一月十九日生、國民身分證
    統一編號：Ｚ000000000號）之母，相對人於九十
    九年十一月十七日因罹患缺氧性腦病變等病症，雖屢經延醫
    診治均不見起色，已欠缺為意思表示、受意思表示及辨識其
    意思表示效果能力，且無法處理自己事務，為此聲請對其為
    監護之宣告等語。再聲請人及陳珮綺分別為相對人之母親、
    女兒，經相對人之親屬開會決議共同推舉為監護人及會同開
    具財產清冊之人，為確保相對人之權益，爰依法請求選定聲
    請人為受監護宣告之相對人之監護人，另請指定陳珮綺為會
    同開具財產清冊之人等語，並提出戶籍謄本二份、診斷證明
    書、同意書、親屬系統表、親屬團體會議推定監護人、會同
    開具財產清冊之人說明書、惠群護理之家入院證明書、財團
    法人創世社會福利基金會附設臺中市私立創世清寒植物人安
    養院在院證明書及身心障礙手冊影本等件為證。
二、按對於因精神障礙或其他心智缺陷，致不能為意思表示或受
    意思表示，或不能辨識其意思表示之效果者，法院得因本人
    、配偶、四親等內之親屬、最近一年有同居事實之其他親屬
    、檢察官、主管機關或社會福利機構之聲請，為監護之宣告
    。受監護宣告之人應置監護人。法院為監護之宣告時，應依
    職權就配偶、四親等內之親屬、最近一年有同居事實之其他
    親屬、主管機關、社會福利機構或其他適當之人選定一人或
    數人為監護人，並同時指定會同開具財產清冊之人。法院選
    定監護人時，應依受監護宣告之人之最佳利益，優先考量受
    監護宣告之人之意見，審酌一切情狀，並注意下列事項：(一)
    受監護宣告之人之身心狀態與生活及財產狀況。(二)受監護宣
    告之人與其配偶、子女或其他共同生活之人間之情感狀況。
    (三)監護人之職業、經歷、意見及其與受監護宣告之人之利害
    關係。(四)法人為監護人時，其事業之種類與內容，法人及其
    代表人與受監護宣告之人之利害關係，民法第十四條第一項
    、第一千一百十條、第一千一百十一條第一項、第一千一百
    十一條之一分別定有明文。
三、經查：
  (一)聲請人主張其為相對人之母，相對人有上開事由須為監護宣
    告之事實，業據提出戶籍謄本、身心障礙手冊影本及診斷證
    明書等件為證。是聲請人既為相對人四親等內之親屬，依法
    自得聲請對相對人為監護之宣告。又本院依民事訴訟法第六
    百零二條第一項前段規定，於鑑定人即澄清醫院劉金明醫師
    前訊問相對人狀態，諸如其姓名？年籍？住所？與聲請人之
    關係？等問題，相對人現插鼻胃管，均無任何反應。嗣經鑑
    定醫師鑑定結果認：相對人除於九十九年十一月十七日吃東
    西嗆到造成腦部缺氧，目前呈植物人狀態外，過去無疾病史
    ；相對人無對外界之反應、思考能力、自己行為之利害得失
    之意思能力，昏迷指數約六分；亦無認知、理解判斷能力、
    管理處分自己財產之能力；相對人接受治療後，回復之可能
    性低；受鑑定人有精神上之障礙（植物人），其程度重大，
    不能管理處分自己之財產，且回復可能性低，又相對人之精
    神障礙之程度，有「不能為意思表示或受意思表示」、「不
    能辨識其意思表示之效果」之情形，可為監護宣告等語，此
    有本院一００年七月二十五日訊問筆錄乙份在卷可憑。本院
    審酌上開訊問結果及鑑定醫師所為之鑑定意見後，認相對人
    因罹患缺氧性腦病變等病症後，造成精神障礙，致不能為意
    思表示及受意思表示，亦不能辨識其意思表示效果，故聲請
    人聲請對相對人為監護之宣告，為有理由，應予准許。
  (二)第查，聲請人及陳珮綺分別為相對人之母親、女兒等情，有
    聲請人提出之戶籍謄本在卷可憑。又聲請人及陳珮綺於本院
    訊問時分別同意擔任監護人、會同開具財產清冊之人，有前
    揭筆錄在卷可憑。再相對人之親屬於一００年六月二十日曾
    召開會議，共同推舉聲請人為監護人為會同開具財產清冊之
    人等情，亦有親屬團體會議推定監護人、會同開具財產清冊
    之人說明書在卷可憑。是聲請人及陳珮綺既為受監護人之母
    親、女兒，且獲其他親屬之信賴。本院審酌上開事證，認聲
    請人及陳珮綺為相對人之母親、女兒，渠等應較熟稔受監護
    人之經濟情形，二人復同意擔任此一職務，是由選定聲請人
    為相對人之監護人，及由陳珮綺擔任相對人之會同開具財產
    清冊之人，最能符合受監護宣告之人之最佳利益，爰依上揭
    規定，選定聲請人林魏敏惠為受監護宣告之人之監護人，並
    指定陳珮綺為會同開具財產清冊之人。
  (三)末按民法第一千一百十三條準用同法第一百零九十九條、第
    一千一百零九條之規定，監護開始時，監護人對於受監護人
    之財產，應依規定會同法院指定會同開具財產清冊之人，於
    二個月內開具財產清冊，並陳報法院；監護人於執行監護職
    務時，因故意或過失，致生損害於受監護人者，應負賠償之
    責。基上，監護人林魏敏惠於本裁定確定後，應會同如主文
    第三項所示之法院指定人陳珮綺，於二個月內開具財產清冊
    ，並陳報法院，併此敘明。
四、依民事訴訟法第六百零八條第一項，裁定如主文。
中    華    民    國   100    年    8     月    3     日
                   家事法庭     法  官  楊熾光
如不服本裁定關於選定監護人及指定會同開具財產清冊之人等部
分，應於送達後十日內向本院提出抗告狀，並繳納抗告費新臺幣
一仟元；其餘關於宣告監護之部分，依民事訴訟法第六百零九條
第一項規定不得抗告。
中    華    民    國   100    年    8     月    3     日
                                書記官  沈慧玲